【裁判字號】    90,自,49
【裁判日期】    900320
【裁判案由】    詐欺
【裁判全文】
臺灣彰化地方法院刑事裁定                              九十年度自字第四九號
    自  訴  人  甲○○○股份有限公司  設彰化縣彰化市○○路九十號
    代  表  人  乙○○
    被      告  丙○○
右列被告因詐欺案件，經自訴人提起自訴，本院裁定如左：
    主  文
自訴駁回。
    理  由
一、自訴意旨略以：被告丙○○明知其無能力兌付支票，仍於民國八十九年四月三十
    日簽發新台幣五萬六千一百元整支票一張，以返還自訴人代為支付香港公司之商
    業登記證費，嗣該張支票屆期經自訴人提示後，未獲付款，因認被告涉有刑法第
    三百三十九條第一項之詐欺罪嫌。
二、按法院或受命法官於自訴案件第一次審判期日前訊問及調查結果，如認為案件有
    刑事訴訟法第二百五十二條至第二百五十四條之情形者，得以裁定駁回其自訴，
    同法第三百二十六條第三項定有明文。第按，犯罪事實應依證據認定之，無證據
    不得推定其犯罪事實，刑事訴訟法第一百五十四條定有明文。又所謂認定犯罪事
    實之證據，係指足以認定被告確有犯罪行為之積極證據而言，如未發現相當證據
    ，或證據不足以證明，自不能以推測或擬制之方法，以為裁判基礎；再自訴人之
    指訴，係以使被告受刑事訴追為目的，是其陳述是否與事實相符，仍應調查其他
    事實以資審認，始得為不利被告之認定，分據最高法院四十年台上字第八六號、
    五十二年台上字第一三○○號判例闡釋在案。又刑法第三百三十九條第一項詐欺
    罪之成立，以意圖為自己或第三人不法之所有，以詐術使人將本人或第三人之物
    交付為要件。所謂以詐術使人交付，必須被詐欺人因其詐術而陷於錯誤，若其所
    用之方法，不能認為詐術，亦不致使人陷於錯誤，即不構成該罪，最高法院四十
    六年臺上字第二六○號著有判例可資參照。
三、訊據被告堅決否認有何詐欺犯行，辯稱：支票是我老闆的太太（潘太太）開的，
    因為他們公司是我掛名老闆的，我老闆原來是我老師，我本人也沒有叫自訴人付
    過款，是我老闆太太叫自訴人幫他們付款的等語，而自訴人亦到庭供稱：並不認
    識被告，是和被告一個合夥人潘太太認識，是潘太太叫我幫他們代繳的，是基於
    朋友關係幫他們繳的，但是開給我的支票用被告名義開立，所以我就告被告等語
    。綜上，則被告未對於自訴人施用詐術以取得財物，自訴人亦未陷於錯誤而交付
    財物等情應堪認定。自訴人僅憑未能獲得清償一節即率爾論斷被告有所指犯行，
    似有未洽，本件應屬債務不履行之民事糾葛，與詐欺取財之刑責無涉。此外，復
    查無其他積極證據證明被告有何詐欺犯行，尚難僅以被告所簽發之支票未兌現，
    遽認債務人自始即具詐欺之故意及為詐術行為，本件既無法證明被告犯罪，依照
    首開說明，本件自訴自應予以駁回。
三、據上論斷，應依刑事訴訟法第三百二十六條第三項、第二百五十二條第十款裁定
    如主文。
中      華      民      國    九十      年      三      月     二十     日
                                      台灣彰化地方法院刑事第二庭
                                          審判長法官    林  欽  章
                                          法      官    秦  慧  君
                                          法      官    紀  佳  良
右正本證明與原本無異。
如不服本裁定，應於裁定送達後五日內向本院提出抗告狀（須附繕本）。
告訴人或被害人對於判決如有不服具備理由請求檢察官上訴者，其上訴期間之計算係
以檢察官收受判決正本之日期為準。
                                          法院書記官    鄭  智  文
中      華      民      國    九十      年      三      月     二十七   日


司法院資訊處製作；財團法人民間司法改革基金會備份。
